最高法院刑事判決　　　　　　　九十六年度台非字第二一三號
上　訴　人　最高法院檢察署檢察總長
被　　　告　甲○○
上列上訴人因被告數罪併罰定執行刑案件，對於台灣彰化地方法
院中華民國九十六年三月三十日第一審確定裁定（九十六年度聲
字第四０七號），認為違法，提起非常上訴，本院判決如下：
    主  文
原裁定撤銷。
甲○○因竊盜等五罪，所處如附表所示之刑，應執行拘役柒拾日
，如易科罰金，以新台幣壹仟元折算壹日。
    理  由
非常上訴理由稱：「按判決不適用法則或適用不當者，為違背法
令，刑事訴訟法第三百七十八條定有明文。又定應執行刑之裁定
，與科刑判決有同等效力，於裁定確定後，認為違法，得提起非
常上訴。次按法律上屬於自由裁量之事項，尚非概無法律性之拘
束，在法律上有其外部性界限及內部性界限。前者法律之具體規
定，使法院得以具體選擇為適當裁判，此為自由裁量之外部性界
限。後者法院為自由裁量時，應考量法律之目的，法律秩序之理
念所在，此為自由裁量之內部性界限。法院為裁判時，二者均不
得有所踰越。在數罪併罰而有二裁判以上，應定其執行刑之案件
，法院所為刑之酌定，固屬自由裁量事項，然對於法律之內、外
部界限，仍應受其拘束（最高法院八十年台非字第四七三號判例
參照）。本件被告甲○○因竊盜案件，經台灣彰化地方法院以九
十五年度彰簡字第七九一號判決分別判處拘役二十日、二十日及
二十日，並定應執行拘役五十日確定；復因竊盜案件，經同法院
以九十五年度彰簡字第八七二號判決各判處拘役十五日及十五日
，並定應執行拘役二十日確定。嗣經台灣彰化地方法院檢察署檢
察官聲請同法院就上開五罪定應執行刑，乃該法院以九十六年度
聲字第四０七號裁定應執行拘役八十日確定，有相關之判決、刑
事卷及執行卷可稽。從形式上觀察，原裁定所定之應執行刑為拘
役八十日，雖未逾刑法第五十一條第六款所定法律之外部界限，
惟已較前揭判決所定應執行拘役五十日及二十日合併執行之七十
日為重，難謂與法律秩序之理念及法律目的之內部界限無違，揆
之首開說明，原裁定自有適用法則不當之違背法令。案經確定且
於被告不利，爰依刑事訴訟法第四百四十一條、第四百四十三條
提起非常上訴，以資糾正。」等語。
本院按定執行刑之裁定與科刑之確定判決有同一效力，如有違背
法令，自得提起非常上訴。又法律上屬於自由裁量之事項，有其
外部性界限及內部性界限，並非概無拘束。依據法律之具體規定
，法院應在其範圍選擇為適當之裁判者，為外部性界限；而法院
為裁判時，應考量法律之目的及法律秩序之理念所在者，為內部
性界限。法院為裁判時，二者均不得有所踰越。在數罪併罰，有
二裁判以上，定其應執行刑之案件，法院所為刑之酌定，固屬自
由裁量之事項，然仍應受前揭外部性界限及內部性界限之拘束（
本院八十年台非字第四七三號判例要旨參照）。本件被告甲○○
先後犯如附表所示之竊盜五罪，其中附表編號一、二、三等三罪
經台灣彰化地方法院以九十五年度彰簡字第七九一號判決分別判
處拘役二十日、二十日及二十日，並定應執行拘役五十日確定；
附表編號四、五等二罪，經同法院以九十五年度彰簡字第八七二
號判決各判處拘役十五日及十五日，並定應執行拘役二十日確定
。其後台灣彰化地方法院再依檢察官之聲請，以該法院九十六年
度聲字第四０七號裁定將被告所犯上開五罪定應執行刑為拘役八
十日，如易科罰金，以新台幣一千元折算一日確定等情，有相關
之判決、刑事裁定、檢察官執行指揮書等可稽。原確定裁定將被
告所犯上開五罪定應執行拘役八十日，從形式上觀察，雖未逾越
刑法第五十一條第六款所定法律之外部性界限，惟已較被告所受
上開二確定判決已諭知定應執行拘役五十日及拘役二十日之加計
總刑期拘役七十日為重，難謂與法律秩序之理念及法律目的之內
部性界限無違。案經確定，且於被告不利，非常上訴意旨執以指
摘，洵有理由，應由本院將原裁定撤銷，另行判決如主文第二項
所示，以資救濟。
據上論結，應依刑事訴訟法第四百四十七條第一項第一款但書，
刑法第五十三條、第五十一條第六款、第四十一條第二項，判決
如主文。
中　　華　　民　　國　九十六　年　　九　　月　　六　　日
                      最高法院刑事第八庭
                          審判長法官  陳　正　庸
                                法官  賴　忠　星
                                法官  林　開　任
                                法官  宋　　　祺
                                法官  李　伯　道
      本件正本證明與原本無異
                                      書  記  官
中　　華　　民　　國　九十六　年　　九　　月　 十一 　日
                                               　　　 Ｑ
附表
┌─────┬──────┬──────┬──────┬──────┬──────┐
│編　　　號│      １    │　　　２    │　　　３    │　　　４    │　　　５    │
├─────┼──────┼──────┼──────┼──────┼──────┤
│罪　　名  │竊盜        │竊盜        │竊盜        │竊盜        │竊盜        │
├─────┼──────┼──────┼──────┼──────┼──────┤
│宣 告 刑  │拘役20日    │拘役20日    │拘役20日    │拘役15日    │拘役15日    │
├─────┼──────┼──────┼──────┼──────┼──────┤
│犯罪日期  │95年7月30日 │95年8月2日  │95年8月13日 │95年9月8日  │95年9月8日  │
├─────┼──────┼──────┼──────┼──────┼──────┤
│偵查（自訴│彰化地檢95年│彰化地檢95年│彰化地檢95年│彰化地檢95年│彰化地檢95年│
│）機關年度│度偵字第7412│度偵字第7412│度偵字第7412│度偵字第8369│度偵字第8369│
│案號      │號          │號          │號          │號          │號          │
├──┬──┼──────┼──────┼──────┼──────┼──────┤
│    │法院│彰化地院    │彰化地院    │彰化地院    │彰化地院    │彰化地院    │
│最後├──┼──────┼──────┼──────┼──────┼──────┤
│事實│案號│95年度彰簡字│95年度彰簡字│95年度彰簡字│95年度彰簡字│95年度彰簡字│
│審  │    │第791號     │第791號     │第791號     │第872號     │第872號     │
│    ├──┼──────┼──────┼──────┼──────┼──────┤
│    │判決│95年10月11日│95年10月11日│95年10月11日│95年10月30日│95年10月30日│
│    │日期│            │            │            │            │            │
├──┼──┼──────┼──────┼──────┼──────┼──────┤
│    │法院│彰化地院    │彰化地院    │彰化地院    │彰化地院    │彰化地院    │
│確定├──┼──────┼──────┼──────┼──────┼──────┤
│判決│案號│95年度彰簡字│95年度彰簡字│95年度彰簡字│95年度彰簡字│95年度彰簡字│
│    │    │第791號     │第791號     │第791號     │第872號     │第872號     │
│    ├──┼──────┼──────┼──────┼──────┼──────┤
│    │判決│96年1月2日  │96年1月2日  │96年1月2日  │95年12月4日 │95年12月4日 │
│    │確定│            │            │            │            │            │
│    │日期│            │            │            │            │            │
├──┴──┼──────┼──────┼──────┼──────┼──────┤
│備　　　註│彰化地檢96年│彰化地檢96年│彰化地檢96年│彰化地檢96年│彰化地檢96年│
│          │度執字第703 │度執字第703 │度執字第703 │度執字第17號│度執字第17號│
│          │號          │號          │號          │            │            │
└─────┴──────┴──────┴──────┴──────┴──────┘
